臺灣高等法院臺南分院刑事判決　　　　九十一年度交上易字第三一號　Ａ
　　　上　訴　人
　　　即　被　告　乙　○　○
右上訴人因過失傷害案件，不服臺灣嘉義地方法院九十年度交易字第三九號中華民國
九十年十月二十二日第一審判決（起訴案號：臺灣嘉義地方法院檢察署九十年度調偵
字第九三號），提起上訴，本院判決如左：
      主      文
上訴駁回。
      事      實
一、乙○○於民國（下同）八十九年四月四日上午十一時二十分許，搭乘由其子洪培
    凱（另經傷害部分另為不起訴處分確定）駕駛之車牌號碼Ｊ七一六二九號自用小
    客車，沿嘉義縣水上鄉往中庄方向即由西向東行駛，於行經嘉義縣水上鄉中庄村
    六十一之二十四號前及中庄營區側門附近時，因逢清明節路上車多致該自小客車
    因塞車停置於原處許久無法前進，乙○○乃欲下車查看車前後狀況而欲開啟車右
    前側車門時，原應注意在道路右側通行之行人、車輛並讓其先行，而依當時情形
    ，又無不能注意之情事，竟疏於注意右後方來車而貿然開啟車門，適由甲○○騎
    乘之車牌號碼ＧＦＳ三六三號重機車搭載鍾吳鏽月行經該處閃避不及而撞上前開
    自用小客車右前側車門（起訴書誤載為左前車門）致人車倒地後，甲○○因而受
    有右側大腿、膝前後面表淺損傷共二處，各八公分乘以三公分，左側掌背面開放
    性傷口淺部一處等傷害，而丙○○○則受有腰椎骨折、合併脊髓受傷，閉鎖性脊
    髓馬尾徵候群未提及及神經性膀胱左右側、髓椎狹窄之傷害。
二、案經甲○○、丙○○○訴請嘉義縣警察局水上分局報請台灣嘉義地方法院檢察署
    檢察官偵查起訴。
      理      由
一、上訴人即被告乙○○固坦承於前開時地因開啟車門致告訴人甲○○、丙○○○二
    人所騎乘之機車撞擊而受傷等情不諱，惟矢口否認有過失，並辯稱：肇事當時我
    已打開車門經過二十多分鐘後，告訴人甲○○因車速過快，方撞擊我的車門，告
    訴人亦有責任云云。惟查：右揭事實，業據告訴人二人指述歷歷；而按汽車停車
    向外開啟車門時，應注意行人、車輛並讓其先行，道路交通安全規則第一百十二
    條第一項第十五款定有明文。被告自應注意上述道路交通安全規定，且依肇事當
    時為日間光線充足，天候晴朗，並無不能注意之情形，此有交通事故調查報告表
    在警卷可稽，被告竟疏未注意其後有無來車貿然開啟車門以致肇事，致甲○○、
    鍾吳鏽月受傷，被告顯有過失；而本件交通事故經送台灣省嘉雲區車輛行車事故
    鑑定委員會鑑定結果，於肇事分析認為「乙○○欲下車，開啟右側車門時，未注
    意後方來車，致被由後駛至之吳機車撞擊車門肇事。吳機車對於乙○○突然開啟
    車門之行為，倅不及防」，因而鑑定結果為「乙○○開啟車門未注意左後來車（
    應係「右後方來車」之誤載）為肇事原因」等情，亦同此認定，有該委員嘉鑑字
    第八九零八一一號函附鑑定意見書一份存卷可參；而甲○○因而受有右側大腿、
    膝前後面表淺損傷共二處，各八公分乘以三公分，左側掌背面開放性傷口淺部一
    處等傷害，而丙○○○則受有腰椎骨折、合併脊髓受傷，閉鎖性脊髓馬尾徵候群
    未提及及神經性膀胱左右側、髓椎狹窄之傷害，亦有仁友醫院和睦分院診斷證明
    書二紙附卷可稽；被告上開過失行為與告訴人二人之受傷結果間，顯有相當因果
    關係；此外，復有事故現場照片五張在卷足稽，事證已臻明確，故被告上開所辯
    顯不足採，其事證明確，犯行堪以認定。
二、查：告訴人鍾吳鏽月因本件被告之肇事所受傷害，經原審法院送請私立中國醫藥
    學院附設醫院鑑定後認「鍾吳鏽月女士因車禍造成腰椎第一節爆裂性骨折一年前
    經嘉義仁友醫院坐內固定手術，下肢癱瘓情形已有部分恢復。目前來本院神經外
    科主訴是肚臍以下感覺麻木、有刺痛感，下肢肌肉痙欒，可以走路，但易疲累，
    無法走路太久（三十分以上）。經術後電腦斷層脊椎攝影手術部位之脊椎（腰椎
    第一節）有狹窄情形，建議若要再改善的話，可以再作脊椎板減壓術，但手術是
    有風險的..... 以目前病人殘留之症狀顯示為輕微癱瘓，造成原因依醫學經驗應
    是本件車禍所致，下肢肌肉目前為四級（正常為五級）」等語，有該院院醫字第
    九零零九二三三三號函覆在卷可佐，依上開鑑定意見，則告訴人鍾吳鏽月顯尚未
    完全喪失其下肢行走之機能而達於「毀敗」之程度，亦非得認有何其他於身體、
    健康機能達「難治或不治之傷害」，則尚非該當刑法之「重傷」之結果；從而本
    件被告乙○○所為應係犯刑法第二百八十四條第一項前段之過失傷害罪。被告一
    過失行為，致二告訴人受有普通傷害之結果，乃一行為觸犯二相同之罪名，為想
    像競合犯，應從一重論以單一之過失傷害一罪處斷。
三、原審認被告之罪證明確，應予適用刑法第二百八十四條第一項前段、第五十五條
    、（修正後）第四十一條第一項，罰金罰鍰提高標準條例第一條前段、第二條等
    規定，並審酌被告之生活狀況、品行、智識程度、犯罪所生之危險或損害、及犯
    罪後態度矢口否認犯行、尚未賠償告訴人等一切情狀，量處被告有期徒刑六月，
    並諭知易科罰金以三百元折算一日之標準。本院經核原判決認事用法及量刑，俱
    無不合。被告上訴空言否認犯罪而指摘原判決有不當之處，為無理由，應予駁回
    。又按刑法第四十一條：「犯最重本刑為三年以下有期徒刑以下之刑之罪，而受
    六月以下有期徒刑或拘役之宣告，因身體、教育、職業或家庭之關係，執行顯有
    困難者，得以一元以上三元以下折算一日，易科罰金」，已於九十年一月十日經
    總統公布修正為第四十一條第一項：「犯最重本刑為五年以下有期徒刑以下之刑
    之罪，而受六個月以下有期徒刑或拘役之宣告，因身體、教育、職業、家庭之關
    係或其他正當事由，執行顯有困難者，得以一元以上三元以下折算一日，易科罰
    金」，同年月十二日生效。本件被告犯罪日期在前述法律修正前，犯罪後法律已
    有變更，然比較新舊法，本件均得易科罰金，依刑法第二條第一項前段之規定，
    應適用裁判時之新法即修正後之刑法第四十一條第一項規定，附此敘明。
據上論斷，應依刑事訴訟法第三百六十八條，判決如主文。
本案經檢察官邱克斌到庭執行職務。
中    華    民    國      九十一      年      二      月      五       日
                                  臺灣高等法院臺南分院刑事第五庭
                                      審判長法官  鄭    文    肅
                                            法官  黃    三    哲
                                            法官  王    浦    傑
右正本證明與原本無異。
不得上訴。
                                      法院書記官  蔡    振    豐
中    華    民    國      九十一      年      二      月      七        日
附錄：本判決論罪科刑法條
中華民國刑法第二百八十四條第一項後段
 (過失傷害罪)
因過失傷害人者，處六月以下有期徒刑、拘役或五百元以下罰金，致重傷者，處一年
以下有期徒刑、拘役或五百元以下罰金。
